臺灣高雄地方法院民事判決　　　　　　　99年度訴字第1868號
原　　　告　陳榮泰
被　　　告　謝永承
上列當事人間請求損害賠償事件，原告於刑事訴訟程序（本院99
年度審交易字第79號）提起附帶民事訴訟（本院99年度審交簡附
民第217 號），經本院刑事庭裁定移送，本院於民國100 年2 月
17日言詞辯論終結，判決如下：
    主      文
被告應給付原告新臺幣壹拾陸萬陸仟壹佰柒拾元，及自民國九
十八年十月七日起至清償日止，按年息百分之五計算之利息。
原告其餘之訴駁回。
訴訟費用由被告負擔十分之三，餘由原告負擔。
本判決第一項得假執行。但被告如以新臺幣壹拾陸萬陸仟壹佰柒
拾元為原告預供擔保後，得免為假執行。
原告其餘假執行之聲請駁回。
    事實及理由
一、本件被告未於言詞辯論期日到場，核無民事訴訟法第386 條
    各款所列情形，爰依原告之聲請，由其一造辯論而為判決。
二、原告主張：訴外人郭閎勝於民國98年1 月2 日16時20分許，
    駕駛車牌號碼9530-NR 號自小貨車，沿高雄市路○區○○路
    南向北行駛，途經東安路36巷與高速公路便道口時，適有被
    告駕駛YV-3711 號自小客車內載原告沿高速公路便道由西向
    東而來，郭閎勝理應注意行車速度，依速限標誌或標線之規
    定，無標誌或標線者，在未劃車道線、行車分向線或分向限
    制線之道路，或設有快慢車道分隔線之慢車道，時速不得超
    過40公里；另被告則應注意行經未設標誌、標線或號誌劃分
    幹、支線道且車道數相同之交叉路口時，同為直行車者，左
    方車應暫停讓右方車先行；而依當時情形，郭閎勝及被告均
    無不能注意之情事，竟疏未注意及此，郭閎勝於通過上開路
    口時，以時速50至60公里速度超速駕駛，被告亦未暫停讓右
    方車之郭閎勝先行，以致兩車發生碰撞（下稱系爭交通事故
    ），造成原告受有第二腰椎壓迫性骨折之傷害（下稱系爭傷
    害）。原告因系爭交通事故受有：(一)醫療費用新臺幣（下同
    ）4 萬4,319 元。(二)交通費用3,000 元。(三)看護費用2 萬6,
    000 元。(四)膳食費用1,950 元。(五)復建費用2 萬元。(六)減少
    勞動能力損失79萬0,200 元，合計為88萬5,719 元等損害，
    因被告就系爭交通事故過失比例為7/10，據此計算結果，僅
    請求被告給付60萬元。為此，爰依據侵權行為法律關係，提
    起本訴等語。並聲明：(一)被告應給付原告60萬元，及自訴狀
    繕本送達翌日起至清償日止，按年息5%計算之利息。(二)願供
    擔保，請准宣告假執行。
三、被告未於言詞辯論期日到場，據其前於準備程序期日到庭所
    為陳述則以：被告就系爭交通事故之發生並無過失，如認被
    告應負賠償責任，對於原告所請求交通費用3,000 元、膳食
    費用1,950 元，及原告每月薪資為4 萬3,900 元等部分，均
    無意見等語，資為抗辯。並聲明：(一)原告之訴駁回。(二)願供
    擔保，請免為假執行。
三、兩造不爭執之事項：
  (一)訴外人郭閎勝於98年1 月2 日16時20分許，駕駛車牌號碼95
    30-NR 號自小貨車，沿高雄市路○區○○路南向北行駛，途
    經東安路36巷與高速公路便道口時，與被告所駕駛內搭載原
    告之車牌號碼YV-3711 號自小客車發生碰撞。
  (二)原告因系爭交通事故受有第二腰椎壓迫性骨折之傷害。
  (三)郭閎勝及被告因系爭交通事故，經臺灣高雄地方法院檢察署
    檢察官偵查終結後，認訴外人郭閎勝有超速之過失，被告有
    左方車未暫停讓右方車先行之過失，均涉犯刑法過失傷害罪
    嫌，以98年度調偵字第938 號聲請簡易判決處刑書聲請簡易
    判決處刑，郭閎勝因與原告達成和解，經原告撤回告訴，本
    院乃以99年度審交易字第79號刑事判決，判決公訴不受理確
    定在案；被告則經本院以99年度審交簡字第4328號刑事簡易
    判決，判處拘役55日確定在案。
  (四)被告對於原告因系爭交通事故支出交通費用3,000 元、膳食
    費用1,950 元，及原告每月薪資為4 萬3,900 元等節，均無
    意見。
四、本件之爭點：
  (一)被告就系爭交通事故之發生，是否有過失？如有，其過失比
    例為何？
  (二)原告得請求被告賠償項目及金額各為若干？
  (三)被告得否主張過失相抵？
五、本院得心證之理由：
  (一)被告就本件交通事故之發生，是否與有過失？如有，其過失
    比例為何？
  1.按行車速度，依速限標誌或標線之規定，無標誌或標線者，
    在未劃車道線、行車分向線或分向限制線之道路，或設有快
    慢車道分隔線之慢車道，時速不得超過40公里；另行經未設
    標誌、標線或號誌劃分幹、支線道且車道數相同之交叉路口
    時，同為直行車者，左方車應暫停讓右方車先行；分為道路
    交通安全規則第93條第1 項第1 款及第102 條第1 項第2 款
    所規定。
  2.郭閎勝所行駛之道路行車速限為時速40公里，有上揭道路交
    通事故調查報告表(一)附警卷可證，而郭閎勝於警詢時，已自
    承當時行車速度約時速50至60公里，堪認郭閎勝駕車確有超
    速，有違前揭道路交通安全規則第93條第1 項第1 款規定。
    次查，被告於系爭交通事故發生前，係駕車沿高速公路便道
    由西向東而來，依警卷卷附道路交通事故現場圖及照片所示
    ，系爭交通事故發生地點為交岔路口，未繪設車道線及快、
    慢車道線，而被告、郭閎勝均為直行車，其中被告為左方車
    ，郭閎勝為右方車。依被告於警詢中所供承肇事前並未看見
    對方即郭閎勝車，係於被撞後方煞車等語，顯見被告確有左
    方車未讓右方車之過失甚明。此外，系爭交通事故經送往臺
    灣省高屏澎區車輛行車事故鑑定委員會及臺灣省車輛行車事
    故覆議鑑定委員會就事故責任實施鑑定，咸認被告駕駛小客
    車行經無號誌交岔路口，左方車疏未暫停讓右方車先行，為
    肇事主因；另郭閎勝駕駛小貨車行經無號誌岔路口超速行駛
    ，且未注意車前狀況，並採取必要安全措施為肇事次因（見
    警卷、本院卷第106 頁）。據此，足認被告確有左方車未暫
    讓右方車先行之情形，違反道路交通安全規則第102 條第 1
    項第2 款規定，彰彰明甚，被告否認其就系爭交通事故並無
    過失云云，自難採信。
  3.被告、郭閎勝因前開過失，觸犯刑罰法令部分，經臺灣高雄
    地方法院檢察署檢察官偵查終結後，以98年度調偵字第938
    號聲請簡易判決處刑書聲請簡易判決處刑，郭閎勝因與原告
    達成和解，經原告撤回告訴，本院乃以99年度審交易字第79
    號刑事判決判決公訴不受理確定；被告則經本院以99年度審
    交簡字第4328號刑事簡易判決判處拘役55日確定。故原告主
    張被告應負過失侵權行為損害賠償責任，洵屬有據。
  (二)原告得請求被告賠償項目及金額各為若干？
  1.按因故意或過失，不法侵害他人之權利者，負損害賠償責任
    。汽車、機車或其他非依軌道行駛之動力車輛，在使用中加
    損害於他人者，駕駛人應賠償因此所生之損害。不法侵害他
    人之身體或健康者，對於被害人因此喪失或減少勞動能力或
    增加生活上之需要時，應負損害賠償責任；為民法第184 條
    第1 項前段、第191 條之2 及第193 條第1 項所明文。
  2.被告應負過失侵權行為責任，已如前述。惟茲所應審酌者，
    乃原告所得請求被告賠償之金額為若干，爰逐一審酌如下：
  (1)交通費用及膳食費用部分：
    原告因系爭交通事故支出交通費用3,000 元及膳食費用1,95
    0 元，已為被告所不爭執（見院卷第60頁至第61頁），原告
    此部分請求，自應准許。
  (2)醫療費用及必要費用部分：
    原告因系爭交通事故已支出醫療費用及必要費用合計4 萬
      4,319 元，業據其提出費用收據在卷可參（院卷第126 頁
      至第135 頁）。經本院就其所提醫療費用收據關於自付額
      部分核算結果，該自負額數額為2 萬6,014 元（見院卷第
      125 頁至第133 頁），該醫療費用收據所載科別，核與原
      告所受傷勢須治療之項目相當，自屬治療上之必要費用，
      堪予採信。另核原告所提出之其他必要費用合計為1 萬8,
      480 元（院卷第134 頁至第135 頁），該費用雖名為食品
      ，惟屬鈣片，且該收據為診所所開立，並參酌原告所受傷
      情為骨折，是認應屬治療上之必要費用，故原告此部分請
      求，應予准許。
    據此，依原告所提前開收據計算數額原應為4 萬4,494 元
      ，原告僅請求4 萬4,319 元，未逾該數額，自應准許。
  (3)看護費用部分：
    按因親屬受傷，由親屬代為照顧被害人之起居，固係基於
      親情，但親屬看護所付出之勞力，並非不能評價為金錢，
      只因兩者身分關係密切而免除支付義務，此種親屬基於身
      分關係之恩惠，自不能加惠於加害人，故由親屬看護時，
      雖無現實看護費之支出，但應衡量及比照僱用職業護士看
      護情形，認被害人受有相當於看護費之損害，有最高法院
      88年度臺上字第1827號判決意旨可供參照。
    原告因系爭交通事故，受有第二腰椎壓迫性骨折之傷害，
      為兩造所不爭執之事實。而原告傷情需賴人看護1 個月一
      情，亦據財團奇美醫院於99年5 月31日以（99）奇醫字第
      2771號函覆在卷（院卷第32頁）。再看護人員每日薪資24
      小時為1,800 元，12小時為1,000 元，曾據高雄市醫院看
      護工職業工會99年6 月23日高市服字第99045 號函覆明確
      ，此為本院審判職務已知之事實，依民事訴訟法第278 條
      規定，無庸原告舉證。
    是此，原告以每日1,000 元計算看護費用，並請求出看護
      費用2 萬6,00元，於法有據，應當准許。
  (4)復建費用部分：
    原告原請求復健費用為2 萬元，惟本院經核算原告所提出
      之收據，該復健費用僅為2,710 元（院卷第115 頁至第12
      1 頁），原告於本院審理時，亦當庭陳明願減縮該費用為
      2,710 元，本院審酌該費用亦屬必要費用，予以准許。
  (5)減少勞動能力部分：
    原告所受傷情，經本院函詢奇美醫院，據該院函覆認依原
      告傷情，需休養3 至6 個月，且前3 個月不宜從事粗重工
      作，有前開回函足稽。
    原告自營企業行，營業項目為配管工程、照明設備安裝、
      電焊等水電工程一情，業據原告提出營利事業登記證為憑
      （院卷第137 頁），衡諸該工程需賴大量勞動力，是依前
      揭醫院回函，本院認原告不能工作期間應為6 個月。再被
      告對於原告每月薪資所得為4 萬3,900 元一情，亦不爭執
      ，經計算結果，原告因系爭交通事故所減少勞動能力數額
      為28萬8,194 元【計算方式為：（4 萬3,900 元×6 ＝26
      萬3,400 元】，逾此金額之請求，非屬有據。
  (三)本件被告得否主張過失相抵？
  1.承前已述，被告及郭閎勝均有應依道路交通安全規則之規定
    注意行車安全，竟均疏未注意，而當時又無不能注意之情事
    ，則其等因此致生原告所受之損害，均有過失，應負共同侵
    權行為責任。惟衡諸系爭交通事故當時情況，若非被告違規
    未暫讓右方行駛之郭閎勝先行，縱有郭閎勝之超速行駛之行
    為，兩車當不致發生碰撞，堪認系爭交通事故發生主因應為
    被告，此復為前開鑑定委員會亦同此見解。是衡諸其等之過
    失責任比例，應由被告負擔7/10，郭閎勝則為3/10。
  2.再查，系爭交通事故發生時，原告係搭乘被告所駕駛之自小
    客車，已如前述，原告雖係藉被告載送而擴大其活動範圍，
    被告應認係原告之使用人，應類推適用民法第224 條規定，
    依同法第217 條第1 項規定，減輕該他人之賠償金額（最高
    法院74年度臺上字第1170號判例參照）。惟按民法第217 條
    第1 項過失相抵原則，僅於賠償權利人向其使用人以外之第
    三人請求賠償時，始有其適用。倘於賠償權利人向其使用人
    即賠償義務人請求賠償時，該賠償義務人不得以賠償權利人
    之其他使用人亦與有過失，以對賠償權利人主張過失相抵。
    故此，被告就其本身之過失不得對原告主張過失相抵。
  3.另按數人共同不法侵害他人之權利者，連帶負損害賠償責任
    ；又債權人向連帶債務人中之一人免除債務，而無消滅全部
    債務之意思表示者，就該部分免除之債務，他債務人雖同免
    之，但除該債務人應分擔之部分外，他債務人仍不免其責任
    ，為民法第185 條第1 項及第276 條第1 項所明定。原告請
    求被告賠償所主張之事實，乃係被告與郭勝閎之共同侵權行
    為，其請求賠償之損害總額應為36萬6,173 元【計算式：交
    通費用3,000 元＋膳食費用1, 950元＋醫療費用及必要費用
    4 萬4,319 元＋看護費用2 萬6,00元＋復建費用2,710 元＋
    減少勞動能力28萬8,194 元＝36萬6,173 元】，亦即該36萬
    9 ,173元為被告與郭勝閎依共同侵權行為應對原告等負連帶
    給付之金額，並非被告應分擔之金額。惟因原告與郭勝閎達
    成和解，同意由郭勝閎賠償20萬元，原告就未足36萬6,173
    元部分即16萬6,173元【計算式：36萬6,173 －20萬元＝16
    萬6,173 元】，仍得請求被告賠付，逾此數額部分，自不得
    請求。
  4.至於郭勝閎所賠付已逾其應分擔部分，亦為其與被告內部求
    償事宜，與本件無涉，併此敘明。
六、綜上所述，原告依據侵權行為法律關係，請求被告給付16萬
    6,173 元及自刑事附帶民事訴狀繕本送達翌日即98年10月7
    日起至清償日止，以年息5%計算之利息，為有理由，應予准
    許。逾此範圍之請求，則無理由，應予駁回。
七、兩造陳明願供擔保，聲請宣告假執行或免為假執行，經核原
    告勝訴部分，因未逾新臺幣50萬元，依民事訴訟法第389 條
    第1 項第5 款規定應依職權宣告假執行。至被告聲請免為假
    執行部分，合於法律規定，爰酌定相當之擔保金額宣告之；
    原告其餘假執行之聲請，因訴之駁回而失所依據，不予准許
    。
八、本件為判決之基礎已臻明確，兩造其餘之陳述及所提其他證
    據，經本院斟酌後，認為均於判決之結果無影響，亦與本案
    之爭點無涉，自無庸逐一論述，併此敘明。
九、據上論結：原告之訴為一部有理由、一部無理由，依民事訴
    訟法第385 條第1 項前段、第79條、第389 條第1 項第5 款
    、第392 條，判決如主文。
中    華    民    國   100    年    3     月    4     日
                  民事第五庭  法  官   張維君
以上正本係照原本作成。
如對本判決上訴，須於判決送達後20日內向本院提出上訴狀。如
委任律師提起上訴者，應一併繳納上訴審裁判費。
中    華    民    國   100    年    3     月    4     日
                              書記官   呂怜勳